【裁判字號】    95,家訴,80
【裁判日期】    951213
【裁判案由】    給付扶養費
【裁判全文】
臺灣板橋地方法院民事判決              95年度家訴字第80號
原      告  甲○    
法定代理人  丙○○  
訴訟代理人  謝尚修律師
                    
複代理人    蔡雲璽律師
                    
複代理人    林奕秀律師
                    
被      告  乙○○  
                    
                      
上列當事人間請求給付扶養費事件，經本院於民國95年11月29日
言詞辯論終結，判決如下：
    主  文
被告應給付原告新臺幣壹佰柒拾參萬陸仟零伍拾柒元。
原告其餘之訴駁回。
訴訟費用由被告負擔五分之三，餘由原告負擔。
本判決第一項所命之給付於新臺幣壹拾壹萬貳仟元之範圍內，得
假執行。
    事實及理由
一、原告主張： 
（一）原告係被告之婚生子女，於民國00年0月00日出生，被告
      本應對原告負擔保護、教養及扶養義務，然原告卻從未自
      被告處得到一點關心，無未接受任何金錢協助，均由母親
      丙○○及外婆丁○○辛苦扶養長大，嗣原告父母於92年5
      月1 日裁判離婚，原告之監護權由母親行使，被告對原告
      更加漠不關心，二人已數年不見。因原告外婆丁○○已屆
      70高齡，母親罹有小兒麻痺及精神疾病等中度多重障礙，
      同住之阿姨戊○○亦罹有中度精神疾病，實皆難以尋覓穩
      定之長期工作，全家已陷入窘境，遑論能給予求學階段之
      原告必要之學雜費支出。然被告因繼承關係，取得大筆遺
      產，名下所有之土地12筆業於94年間處分完畢，獲利數百
      萬元，原告母親得知後即向被告請求其扶養原告，詎被告
      置若罔聞。
（二）按父母對於未成年之子女，有保護及教養之權利義務；父
      母對於未成年子女之扶養義務，不因結婚經撤銷或離婚而
      受影響，民法第1084條、第1116條之2 分別定有明文；又
      扶養之程度，應按受扶養權利者之需要與負扶養義務者之
      經濟能力及身分定之；負扶養義務者有數人而其親等同一
      時，應各依其經濟能力，分擔義務，民法第1119條、第11
      15條第3 項亦有明文。查原告現年僅9 歲，自本件起訴時
      即95年5 月1 日起，距離成年之日即000 年0 月00日止，
      共有11年又5 個月（即137 個月），而至95年1 月底三重
      市共計127967戶，總人口為384024人，平均每戶人口為3.
      0009人，另台北縣92年家庭平均每戶每年經常性支出為70
      6,523 元，是台北縣三重市每人每月平均消費性支出應為
      19,619.75 元，次參照鈞院92年婚字第209 號民事確定判
      決（原告父母之裁判離婚判決）理由欄所認定之事實：小
      孩（即原告）出後迄今均交由外祖母，以其區區之老人年
      金及低收入補助款扶養，其子現年滿5 歲，尚未有健保，
      催促被告配合辦理亦置之不理，結婚5 年餘來，被告完全
      不肩負養家活口之，造成兩造分居，顯見其漠親子女之態
      度，毫無責任感可言。」準此，衡酌原告父母之經濟能力
      狀況及向來之扶養程度，應由被告負擔「全部支出」為妥
      ，從而原告所請求之金額為2,687,905 元（即19,619.7
      5*137 月）。
（三）並聲明：被告應給付原告2,687,905元。
二、被告未於言詞辯論期日一場，亦未提出書狀作何聲明或陳述
    。
三、法院之判斷：
（一）被告未於言詞辯論期日到場，核無民事訴訟法第386 條所
      列各款情形之一，爰依原告聲請，由其一造辯論而為判決
      。
（二）原告主張其為被告之婚生子女，自00年0 月00日出生後，
      ，被告均未負擔任何保護、教養及扶養義務，嗣原告父母
      在92年5 月1 日因判決而離婚，原告監護權由母親行使後
      ，被告更加漠不關心，原告母親曾因被告處分遺產獲利而
      請求被告扶養原告，被告均置若罔聞等事實，業據提出戶
      籍謄本二件及本院92年度婚字第209 號民事判決一件、財
      政部臺北市國稅局財產歸屬資料清單1 件、93年度綜合所
      得稅各類所得資料清單1 件、土地異動索引表2 件為證，
      被告經合法通知，既未於言詞辯論期日到庭爭執，復未提
      出書狀答辯以供本院斟酌，原告主張，應堪信實。
（三）按父母對於未成年子女有保護及教養之權利義務；又父母
      對於未成年子女之扶養義務，不因結婚經撤銷或離婚而受
      影響。民法第1084條第2 項、第1116條之2 分別定有明文
      。次按對於未成年子之之權利義務，除法律另有規定外，
      由父母共同行使或負擔，負扶養義務者有數人，而其親等
      同一時，應各依其經濟能力，分擔義務。同法第1089條第
      1 項前段、第1115條第3 項亦設有明文。而民法第1055條
      關於夫妻離婚後，未成年子女之監護權由一方行使之規定
      ，僅係基於夫妻離婚後未成年子女不便同時受父母照顧之
      現實考量所設，其立法目的乃在保護未成年子女之利益，
      非免除監護權停止之一方之義務，準此，父母離婚後定監
      護權之結果，並不影響扶養義務，亦即未成年子女對未任
      監護之一方父母有扶養費請求權，而父母之一方支付全部
      扶養費用後，得依不當得利或無因管理之法律關係請求分
      擔（最高87年度台上字第128 號判決意旨及司法院第25期
      期司法業務研究會研討結論可資參照）。
（四）本件被告雖係未任監護權之一方，惟其對未成年子女仍負
      有扶養義務，已如前述，是原告請求被告給付扶養費用，
      應屬有據，茲審酌原告請求金額如下：
      (1)原告之母為多重精神及肢體中度殘障，打零工之每月所
        得為7,000 元至9,000 元間，並按月領有殘障津貼及低
        收入補助約10,000餘元，名下無任何財產，而被告於92
        年度、94年度均無所得申報資料，93年度名下則尚有12
        筆土地及薪資收入190,000 元，有財政部臺北市國稅局
        財產歸屬資料清單1 件、92、93、94年度綜合所得稅各
        類所得資料清單3 件為證，被告之經濟能力顯優於原告
        之母。
      (2)原告係00年0 月00日出生，現年9歲，屬未成年人，尚
        無謀生能力，均有賴父母予以悉心教育、照顧，並有食
        衣住行育樂等基本生活需要，而參酌行政院主計處調查
        統計之94年台灣地區家庭收支調查報告資料，臺北縣平
        均每戶可支配所得及最終消費支出為768,576 元（平均
        每戶人口數為3.51人），核算每人每月消費支出為218,
        968 元（元以下四捨五入）。再綜衡原告之需要、兩造
        之經濟能力及身分，依目前社會經濟狀況與一般國民生
        活水準，認原告每月生活所需之扶養費應以19,000元為
        適當，並審酌被告經濟能力明顯優於原告之母，是本院
        認被告應分擔原告每月之扶養費應為16,000元，而本院
        復參以兩造現居住互動情形，於訴訟中被告均行蹤未明
        等情，爰准原告為一次扶養之請求，依該原告（00 年0
        月00日出生）於95年5 月1 日起訴時至成年時止，尚有
        00年0 月又00天，即136.9 月，依按月給付16,000元為
        計，該一次給付扣除中間利息之計算方式如下：月別5/
        12 %複式霍夫曼計算法（第一個月不扣除中間利息），
        其計算式為：[16000*107.92910963 （此為應受扶養13
        6 月之霍夫曼係數）+16000*0.8 9999*（108.5674075-
        107.92910693）]= 1736057（小數點以下四捨五入），
        即原告一次得請求之金額為新臺幣1,736,057 元，應屬
        有理，應予准許。至逾此範圍請求部分，即難准許，當
        予駁回。
四、末按本件就原告請求部分，係屬命被告履行扶養義務之判決
    ，依民事訴訟法第389 條第1 項第2 款規定，法院應依職權
    宣告假執行，從而本件原告請求就其訴訟中履行期已到者為
    限，即原告95年5 月1 日起訴至本件宣判日期者，計7 個月
    ，依每月16,000元計算，合計112,000 元部分，依職權為假
    執行之宣告。
五、據上論結，本件原告之訴為一部有理由，一部無理由，依民
    事訴訟法第385 條第1 項前段、第79條、第389 條第1 項第
    2 款，判決如主文。
中    華    民    國    95    年    12    月    13    日
                    家事法庭  法  官  葉靜芳
以上正本證明與原本無異
如對本判決不服，須於判決正本送達後20日內向本院提出上訴狀
（須按他造人數附繕本）。
中    華    民    國    95    年    12    月    20    日
                              書記官  鄒秀珍


司法院資訊處製作；財團法人民間司法改革基金會備份。
